【裁判字號】    98,易,176
【裁判日期】    980429
【裁判案由】    詐欺
【裁判全文】
臺灣雲林地方法院刑事判決               98年度易字第176號
公  訴  人  臺灣雲林地方法院檢察署檢察官
被      告  乙○○
                      號
上列被告因詐欺案件，經檢察官提起公訴（98年度偵緝字第49號
），被告於準備程序進行中，就被訴事實為有罪之陳述，經本院
合議庭裁定由受命法官獨任進行簡式審判程序，判決如下：
    主  文
乙○○幫助共同意圖為自己不法之所有，以詐術使人將本人之物
交付，累犯，處有期徒刑肆月，如易科罰金以佰元即新臺幣玖
佰元折算壹日，減為有期徒刑貳月，如易科罰金以佰元即新臺
幣玖佰元折算壹日。
    事實及理由
壹、程序事項：
    本件經被告於準備程序期日為有罪之陳述，經受命法官告知
    簡式審判程序之旨，並聽取當事人之意見後，本院認無不得
    或不宜改依簡式審判程序進行之處，爰依刑事訴訟法第273
    條之1 第1 項，裁定由受命法官獨任進行簡式審判程序，則
    依據刑事訴訟法第273 條之2 、同法第159 條第2 項之規定
    ，不適用傳聞法則有關限制證據能力之相關規定；並得依同
    法第310 條之2 之準用同法第454 條之規定製作略式判決書
    ，依法僅需記載犯罪事實、證據名稱及應適用之法條，並得
    以簡略方式為之，合先敘明。
貳、實體事項：
一、構成犯罪事實：
    乙○○前因妨害風化案件，經臺灣高等法院於民國88年12月
    28日以88年度上訴字第4433號判處有期徒刑1 年2 月確定，
    89年4 月25日入監服刑，91年1 月21日縮短刑期假釋出監，
    交付保護管束，91年3 月3 日假釋期滿未經撤銷，甫論以執
    行完畢。猶不知悔改，明知一般人均可自行申請金融帳戶使
    用，如非意圖供犯罪使用，殊無購買他人帳戶之必要，並可
    預見將金融帳戶交與他人使用，可能幫助他人作為詐欺被害
    人匯款之用，藉以遂行詐欺犯行，並逃避檢警人員之追緝，
    竟仍以縱他人持存款簿、提款卡作詐騙之犯罪工具，亦不違
    背其本意之幫助犯意，於91年8 月5 日後之某日，在不詳地
    點，以新臺幣5,000 元之代價，將其於91年8 月5 日向中華
    郵政股份有限公司崙背郵局所申請，帳號為00000000000000
    號帳戶之存摺、提款卡、印章連同提款卡密碼，一併交付與
    姓名、年籍不詳之陌生男子，而以此方式幫助該男子所屬之
    詐騙集團詐取財物。嗣果有如附表所示之戊○○、丙○○、
    甲○○及己○○等人，接獲該詐騙集團成員以「假中獎，真
    詐財」之方式，撥打電話向上揭戊○○等人佯稱：其已中獎
    ，可獲得獎金若干，惟須先匯手續費等款項至指定帳戶始可
    領取該筆獎金等語，致戊○○等人於如附表所示時間，匯出
    如附表所示金額於上開郵局帳戶內，戊○○等人於匯款後方
    查覺有異，驚覺受騙，報警處理，始循線查獲上情。
二、認定犯罪事實所憑之證據名稱：
  (一)被害人戊○○、丙○○、甲○○及己○○等人之警詢筆錄。
  (二)臺灣郵政股份有限公司雲林郵局97年1 月22日雲營字第0975
    000092號函檢送之客戶基本資料及變更印鑑申請書。
  (三)客戶歷史交易清單。
  (四)被告乙○○之自白。
三、新舊法比較：
  (一)按刑法部分條文業於民國94年1 月7 日修正，於94年2 月2
    日公布，並自95年7 月1 日施行，而新刑法第2 條第1 項規
    定：行為後法律有變更者，適用行為時之法律。但行為後之
    法律有利於行為人者，適用最有利於行為人之法律。又有關
    新舊法之比較，應就罪刑有關之共犯、未遂犯、想像競合犯
    、牽連犯、連續犯、結合犯以及累犯加重、自首減輕暨其他
    法定加減原因與加減例等一切情形，綜其全部罪刑之結果而
    為比較（最高法院95年第8 次刑庭會議決議參照）。
  (二)刑法第28條之修正係以：「修正共同正犯之參與類型，確定
    在『實行』概念下之共同參與行為，始成立共同正犯，為杜
    爭議，爰將『實施』一語，修正為『實行』」，即修法乃在
    確定正犯概念，杜絕爭議，非屬法律之變更，均不生新舊法
    比較適用之問題，應逕適用裁判時即修正後之刑法第28條之
    規定。
  (三)又刑法第30條之修正係以：「幫助他人犯罪者，為從犯。」
    更改為「幫助他人實行犯罪者，為幫助犯。」乃配合第28條
    條文之修正，並將「從犯」正名為「幫助犯」，此僅法律文
    字之修正，並無有利、不利之情形，自應適用裁判時之法律
    。
  (四)另現行刑法第47條第1 項：「受徒刑之執行完畢，或一部之
    執行而赦免後，五年以內故意再犯有期徒刑以上之罪者，為
    累犯，加重本刑至二分之一。」，與修正前第47條規定：」
    受有期徒刑之執行完畢，或受無期徒刑或有期徒刑一部之執
    行而赦免後，五年以內再犯有期徒刑以上之罪者，為累犯，
    加重本刑至二分之一。」相較，如為過失犯，則應依現行法
    較有利於行為人，而本件則為故意犯，應適用裁判時之法律
    。
  (五)被告行為時之刑法第41條第1 項前段規定：「犯最重本刑為
    5 年以下有期徒刑以下之刑之罪，而受6 個月以下有期徒刑
    或拘役之宣告，因身體、教育、職業、家庭之關係或其他正
    當事由，執行顯有困難者，得以1 元以上3 元以下折算1日
    ，易科罰金」。而被告於行為時之易科罰金折算標準，依修
    正前之罰金罰鍰提高標準條例第2 條前段規定（95年5 月17
    日修正公布刪除，並自95年7 月1 日施行），係就其原定數
    額提高為100 倍折算1 日，即最高應以銀元300 元折算1日
    ，如換算為新臺幣後，應以新臺幣900 元折算1 日。嗣修正
    後之刑法第41條第1 項前段則規定：「犯最重本刑為5 年以
    下有期徒刑以下之刑之罪，而受6 個月以下有期徒刑或拘役
    之宣告者，得以新臺幣1,000 元、2,000 元或3,000 元折算
    1 日，易科罰金」。經核修正前之規定較有利於被告。
  (六)另關於罰金刑貨幣單位由銀元修正為新臺幣之法律適用，依
    95年7 月1 日修正公布施行之刑法施行法第1 條之1 ，罰金
    刑貨幣單位雖有「銀元」、「新臺幣」之更異，惟適用結果
    之罰金額度則無二致，就罰金法定刑提高之「刑罰權規範內
    容」並無利或不利變更，自不生新舊法之比較問題，應適用
    具特別法及準據法之刑法施行法第1 條之1 規定。
  (七)綜上，經比較修正前後之上揭新舊法律，綜合一切罪刑之結
    果，被告行為後關於「易科罰金」之法律，並未有利於行為
    人，故應依刑法第2 條第1 項前段規定，適用修正前之舊法
    規定。
四、論罪科刑之理由：
  (一)核被告乙○○所為，係犯刑法第339 條第1 項、第30條第1
    項前段之詐欺取財罪幫助犯。
  (二)按刑法上之幫助犯，係對於犯罪與正犯有共同之認識，而以
    幫助之意思，對於正犯資以助力，而未參與實施犯罪之行為
    者而言，是以，如未參與實施犯罪構成要件之行為，且係出
    於幫助之意思提供助力，即屬幫助犯，而非共同正犯。被告
    提供上開帳戶之存摺、提款卡、印章及密碼予上揭不詳詐欺
    集團成員使用，對於該犯罪集團成員向被害人戊○○、丙○○、甲○○及己○○等人遂行詐欺取財犯行資以助力，所為
    係犯刑法第339 條第1 項詐欺取財罪之幫助犯，應依刑法第
    30條第2 項之規定，按正犯之刑減輕其刑。
  (三)又本件詐騙集團之成員分工向他人收購金融帳戶，再持之向
    被害人施詐，其集團成員間，有犯意聯絡及行為分擔，均為
    共同正犯。
  (四)查被告前因妨害風化案件，經臺灣高等法院於88年12月28日
    以88年度上訴字第4433號判處有期徒刑1 年2 月確定，89年
    4 月25日入監服刑，91年1 月21日縮短刑期假釋出監，交付
    保護管束，91年3 月3 日假釋期滿未經撤銷，甫論以執行完
    畢，有臺灣高等法院被告前案紀錄表1 件在卷可參，其於5
    年內故意再犯有期徒刑以上刑之本罪，為累犯，應依刑法第
    47條第1 項之規定，加重其刑，並先加後減之。
  (五)爰審酌被告僅為高中肄業程度，從事園藝工作，家裡有3 名
    子女，妻子因娘家母親生病剛回大陸，當時僅因剛出獄，工
    作不好找，生活困苦，為生計方販賣帳戶，其行為造成社會
    正常交易秩序之紊亂，並使不法之徒藉此輕易取得犯罪贓款
    ，檢警難以追查緝捕，甚屬不該，同時造成被害人所受損害
    非輕，惟其於犯罪後已知悔悟，並坦承犯行，犯罪後態度尚
    佳等一切情狀，量處主文所示之刑，及易科罰金之折算標準
    。
  (六)又被告犯行於96年4 月24日前，合於減刑之條件，應依中華
    民國96年罪犯減刑條例第2 條第1 項第3 款、第7 條之規定
    ，於裁判時按上開量處之宣告刑並諭知其減得之刑及易科罰
    金之折算標準，以資儆懲。
四、適用之法律：
  (一)刑事訴訟法第273 條之1 第1 項、第299 條第1 項前段、第
    310 條之2 、第454 條。
  (二)刑法第30條第1 項前段、第2 項、第28條、第339 條第1 項
    、第47條第1 項、第41條第1 項前段（修正前），罰金罰鍰
    提高標準條例第2 條（已刪除），刑法施行法第1 條之1 第
    1 項、第2 項前段，中華民國96年罪犯減刑條例第2 條第1
    項第3 款、第7 條。
本案經檢察官丁○○到庭執行職務。
中    華    民    國    98    年    4     月    29    日
                  刑事第四庭    法  官  李淑惠
以上正本證明與原本無異。
如不服本判決應於收受判決後10日內向本院提出上訴書狀，並應
敘述具體理由；其未敘述上訴理由者，應於上訴期間屆滿後20日
內向本院補提理由書（均須按他造當事人之人數附繕本）。「切
勿逕送上級法院」。
                                書記官  林佳慧
中    華    民    國    98    年    4     月    29    日
  附  表：
┌──┬───┬────┬──────────────┬────┐
│編號│被害人│受騙時間│      受  騙  經  過        │受騙金額│
├──┼───┼────┼──────────────┼────┤
│1.  │戊○○│91年8 月│以「假中獎，真詐財」之方式，│23426 元│
│    │      │21日。  │撥打電話向被害人佯稱：其已中│。      │
│    │      │        │獎，可獲得獎金若干，惟須先匯│        │
│    │      │        │手續費等款項至指定帳戶始可領│        │
│    │      │        │取該筆獎金等語。被害人因此陷│        │
│    │      │        │於錯誤，將所要求之款項，匯入│        │
│    │      │        │被告上開帳戶內，旋遭提領一空│        │
│    │      │        │。                          │        │
├──┼───┼────┼──────────────┼────┤
│2.  │丙○○│91年8 月│同上。                      │9683元。│
│    │      │22日。  │                            │        │
├──┼───┼────┼──────────────┼────┤
│3.  │甲○○│91年8 月│同上。                      │12982 元│
│    │      │24日。  │                            │。      │
├──┼───┼────┼──────────────┼────┤
│4.  │己○○│92年1 月│同上。                      │35942 元│
│    │      │7 日。  │                            │。      │
└──┴───┴────┴──────────────┴────┘
附錄本案論罪科刑法條全文
中華民國刑法第339 條（普通詐欺罪）
意圖為自己或第三人不法之所有，以詐術使人將本人或第三人之
物交付者，處5 年以下有期徒刑、拘役或科或併科1 千元以下罰
金。
以前項方法得財產上不法之利益或使第三人得之者，亦同。
前二項之未遂犯罰之。


司法院資訊處製作；財團法人民間司法改革基金會備份。
